【裁判字號】    89,訴,1122
【裁判日期】    900328
【裁判案由】    第三人異議之訴
【裁判全文】
臺灣屏東地方法院民事判決  八十九年度訴字第一一二二號
    原      告  戊○○
                丁○○
                庚○○
                辛○○
                乙○○
                己○○
                丙○○
    共      同
    訴訟代理人  謝嘉順律師
    被      告  甲○○      住.
    訴訟代理人  孔福平律師
右當事人間第三人異議之訴事件，本院判決如左：
    主      文
原告之訴駁回。
訴訟費用由原告負擔。
    事      實
甲、原告方面：
一、聲明：求為判決本院八十七年度執全字第一０五三號假扣押執行事件及八十八年
    度執字第七二九六號強制執行事件，就暫編建號三四七號門牌編號屏東市廣興里
    一一之一號四層樓面積四八四．九六平方公尺之不動產建築改良物乙棟所為之強
    制執行程序應予撤銷。
二、陳述：
    緣坐落屏東市○○段九六之九地號上門牌號碼屏東市廣興里一一之一號不動產建
    築改良物一至三層樓係原告之被繼承人陳千福所興建，原始取得建物所有權，陳
    千福將該建物贈與陳光輝，而陳光輝於八十六年間又將前揭建物贈與洪金對，而
    陳千福於八十六年三月八日死亡，原告及陳光輝繼承陳千福之遺產，本件系爭建
    物由原告繼承取得所有權，而陳千福雖曾將該建物贈與陳光輝，但未登記，故陳
    光輝未取得所有權，陳光輝復將該建物贈與洪金對，故陳光輝不僅無所有權，連
    債權之贈與請求權及事實管理處分權亦已贈與轉讓予洪金對，則陳光輝對該建物
    僅與原告共同擁有公同共有權，而事實管理處分權則歸洪金對所有，被告僅能對
    債務人陳光輝因繼承取得之系爭建物公同共有權予以強制執行，詎被告與債務人
    陳光輝於本院八十七年度執全字第一０五三號假扣押執行事件及八十八年度執字
    第七二九六號強制執行事件，竟將原告公同共有之上開不動產全部強制執行，為
    此依強制執行法第十五條之規定訴請撤銷強制執行。
三、証據：提出戶籍謄本九件、贈與所有權移轉契約書及房屋稅繳款書各一件為証。
乙、被告方面：
一、聲明：求為判決原告之訴駁回。
二、陳述：
    系爭未保存登記之建物為陳千福所出資建築，而為陳千福原始取得該建物之所有
    權，陳千福生前既將該建物贈與其子陳光輝，陳千福即有將該物之所有權移轉予
    陳光輝之義務，而原告既為陳千福之繼承人，基於民法第一一四七、第一一四八
    條繼承之法理，原告即有履行其被繼承人陳千福生前所為贈與使被告之債務人陳
    光輝取得該建物所有權之義務，徵諸最高法院四十八年十二月八日民庭決議之意
    旨，本件原告之訴顯欠缺保護必要。
三、証據：提出贈與所有權移轉契約書一件及房屋稅繳款書二件為証。
丙、本院依職權調閱本院八十七年度執全字第一０五三號假扣押執行卷及八十八年度
    執字第七二九六號強制執行卷。
    理      由
一、本件原告起訴主張坐落屏東市○○段九六之九地號上門牌號碼屏東市廣興里一一
    之一號不動產建築改良物一至三層樓係原告之被繼承人陳千福所興建，陳千福將
    該建物贈與陳光輝，而陳光輝又將前揭建物贈與洪金對，而陳千福於八十六年三
    月八日死亡，原告及陳光輝繼承陳千福之遺產，本件系爭建物由原告繼承取得所
    有權，陳光輝不僅無所有權，連債權之贈與請求權及事實管理處分權亦已贈與轉
    讓予洪金對，則陳光輝對該建物僅與原告共同擁有公同共有權，而事實管理處分
    權則歸洪金對所有，被告僅能對債務人陳光輝因繼承取得之系爭建物公同共有權
    予以強制執行，詎被告竟聲請將原告公同共有之上開不動產全部強制執行，為此
    依強制執行法第十五條之規定訴請撤銷強制執行。而被告則以原告既為陳千福之
    繼承人，基於民法第一一四七、第一一四八條繼承之法理，原告即有履行其被繼
    承人陳千福生前所為贈與使被告之債務人陳光輝取得該建物所有權之義務，徵諸
    最高法院四十八年十二月八日民庭決議之意旨，本件原告之訴顯欠缺保護必要等
    情置辯。
二、原告主張前揭未辦保存登記之系爭建物一至三樓係原告之被繼承人陳千福所興建
    ，嗣陳千福將該建物贈與陳光輝，而陳光輝又於八十六年間將前揭建物贈與洪金
    對，嗣陳千福於八十六年三月八日死亡，原告均為其繼承人，而被告於八十七及
    八十八年間聲請本院八十七年度執全字第一０五三號假扣押執行事件及八十八年
    度執字第七二九六號強制執行事件，就前揭建物四層樓之不動產建築改良物乙棟
    為強制執行等情，業據原告提出戶籍謄本、贈與所有權移轉契約書及房屋稅繳款
    書等件為証，復為被告所不爭執，本院並依職權調閱上開執行卷核閱屬實，故原
    告之主張自堪信為真實。
三、按違章建築物雖為地政機關所不許登記，尚非不得以之為交易之標的，原建築人
    出賣該建築物時，依一般法則，即仍負有交付其物於買受人之義務，則其事後以
    有不能登記之弱點可乘，又隨時主張所有權為其原始取得，訴請確認，勢無以確
    保交易安全，故本院認為此種情形，即屬所謂無即受確認判決之法律上利益，應
    予駁回，在贈與亦應認基於同一理由，認原建築人第三人異議之訴為無理由，而
    予駁回。本件系爭建物一至三樓之原始建築人為陳千福，陳千福既已將該建物贈
    與債務人陳光輝，基於交易安全，陳千福自不得出面提起第三人異議之訴，而原
    告為陳千福之繼承人，概括承受陳千福之權利義務，亦處於與陳千福相同之法律
    地位，揆諸前揭說明，自亦不得提起第三人異議之訴；又系爭建物之第四層樓房
    ，原告並未主張有何所有權或其他足以排除強制執行之權利，故原告之訴顯屬無
    據，應予駁回。
據上論結，本件原告之訴為無理由，依民事訴訟法第八十五條第二項，判決如主文。
中      華      民      國    九十      年      三      月    二十八    日
                                    臺灣屏東地方法院民事第二庭
~B法      官  黃義成
右為正本係照原本作成。
如不服本判決，應於收受送達後二十日內向本院提出上訴書狀，其未表明上訴理由者，應
於提出上訴後二十日內向本院補提理由書狀（均須按他造當事人之人數附繕本）。
~B法院書記官  徐建功
中      華      民      國    九十      年      三      月    二十八    日


司法院資訊處製作；財團法人民間司法改革基金會備份。
